臺灣臺中地方法院民事判決
111年度簡上字第11號
上  訴  人  潘在慈  
被 上訴 人  潘在念  
上列當事人間請求損害賠償事件，上訴人對於中華民國110年8月
17日本院臺中簡易庭110年度中簡字第694號第一審簡易判決提起
上訴，本院於111年4月22日言詞辯論終結，判決如下：
    主  文
上訴駁回。
第二審訴訟費用由上訴人負擔。
    事實及理由
一、被上訴人起訴主張：上訴人為被上訴人之弟，上訴人於民國
    108年12月17日晚間7時許，至被上訴人位於臺中市○○區○○街
    000巷0號住處，探望母親潘林碧雲，被上訴人見上訴人進入
    住處，即以手機拍攝上訴人，上訴人遂基於傷害犯意，以手
    肘阻擋被上訴人拍照，雙方互相拉扯，致被上訴人受有雙手
    挫擦傷、雙臉頰挫擦傷、下背部挫擦傷等傷害。爰依侵權行
    為之法律關係，請求上訴人賠償精神慰撫金等語。業經原審
    判決上訴人應給付被上訴人新臺幣（下同）5萬元，及自109
    年12月26日（支付命令送達翌日）起至清償日止，按週年利
    率5%計算之利息（其餘敗訴部分，未據被上訴人提起上訴，
    該部分業已確定）。並聲明：上訴駁回。
二、上訴人則以：依被上訴人110年3月18日診斷證明書，其自述
    108年12月被他人架脖子，該他人是誰？且其上記載自108年
    12月11日就醫，比108年12月17日事發提前6天。依被上訴人
    108年12月17日診斷證明書，雖診斷有雙手挫擦傷、雙臉頰
    挫擦傷、下背部挫擦傷，但依上訴人所提出照片，顯示當時
    被上訴人無受傷痕跡，口罩安好於臉頰上，身上皮衣尤其是
    袖口完好無損。況被上訴人於警詢中說被鎖喉，但於偵訊中
    說被勒喉，在醫院說被架脖子，前後說詞不一，可能是自行
    加工後去驗傷。另依上訴人所提出照片，顯示當時印尼看護
    阿娜站在樓梯口或在廚房與廁所間走動，未做勸架之動作，
    於事發後就被換掉，認為阿娜於警詢及偵訊中作偽證及逃避
    刑責。另依上訴人所提出照片，顯示當時潘林碧雲坐在客廳
    跟上訴人講話，也無勸架之動作。108年12月17日事發時，
    兩造只有口角，沒有拉扯，上訴人沒有打被上訴人、鎖喉、
    勒喉、架脖子的行為。上訴人是為了媽媽才認罪，媽媽九十
    多歲了，不要再跑法院了。假如認為上訴人有造成被上訴人
    傷害，則原判決金額過高等語，資為抗辯，並聲明：（ㄧ）
    原判決關於命上訴人給付5萬元本息部分廢棄；（二）上開
    廢棄部分，被上訴人在第一審之訴駁回。
三、兩造不爭執之事實：
（一）本件是發生於108年12月17日晚間7時許，在臺中市○○區○○
      街000巷0號潘林碧雲住處，當時該屋內有被上訴人、潘林
      碧雲及印尼看護阿娜。上訴人為被上訴人之弟，當時去探
      望母親潘林碧雲，被上訴人見上訴人進入該屋內，即以手
      機拍攝上訴人。
（二）依被上訴人108年12月17日診斷證明書，經醫師診斷其有
      雙手挫擦傷、雙臉頰挫擦傷、下背部挫擦傷。
四、本件爭執之事項：
（一）上訴人有無造成被上訴人傷害之行為？
（二）假如有，慰撫金5萬元是否相當？
五、得心證之理由：
（一）依被上訴人提出臺灣臺中地方檢察署檢察官109年度偵字
      第13023號起訴書所載，可知檢察官以上訴人於上揭時地
      與被上訴人互相拉扯，致被上訴人受有雙手挫擦傷、雙臉
      頰挫擦傷、下背部挫擦傷等之傷害罪嫌提起公訴。上訴人
      於本院刑事庭審理中，在有委任律師為辯護人之情形下，
      表明其承認檢察官起訴之犯罪事實及罪名，經本院刑事庭
      判處罪刑，未上訴確定在案，業據本院依職權調閱該刑事
      卷宗查明（見本院109年度訴字第2461號刑事卷第36頁、
      第45頁、第95頁）。上訴人於本院刑事庭承認上揭事實之
      陳述，於本件民事訴訟屬訴訟外自認，不生民事訴訟法上
      自認之效力，但仍可作為證據之用。
（二）依證人即印尼看護阿娜（KASANAH）於警詢中證稱：「…下
      來就看到弟弟潘在慈從後面勒住哥哥潘在念的脖子，阿嬤
      在旁邊叫他們分開，不要打架，我也幫忙勸架。…」等語
      （見前揭偵查卷第32頁）。又依證人潘林碧雲於警詢中亦
      證稱：「…然後潘在慈就跑來掐我兒子潘在念的脖子，我
      身體不好，行動不便，我叫外勞過來阻止他們…」等語（
      見前揭偵查卷第28頁），均與上訴人於刑事庭承認犯行之
      陳述互核相符。復有被上訴人於本院提出之照片，顯示當
      場確實有一位老太太（潘林碧雲）及女性外勞（阿娜）攔
      阻上訴人動作之情狀（見本院卷第105至117頁），皆與被
      上訴人主張之事實相符。則被上訴人於108年12月17日驗
      傷之診斷證明書，經醫師診斷其有雙手挫擦傷、雙臉頰挫
      擦傷、下背部挫擦傷，應係前揭上訴人之行為所造成，已
      堪認定。
（三）至上訴人所提出被上訴人110年3月18日診斷證明書，記載
      自108年12月11日就醫等情無誤（見本院卷第133頁），但
      該診斷證明書之診斷為「頸椎間盤突出」，與本件無關。
      至上訴人所提出之照片，既無法確認都是在案發時拍攝，
      其提出無法看出被上訴人受傷之照片，被上訴人口罩安好
      於臉頰上及身上皮衣袖口完好無損，在邏輯上亦無法證明
      被上訴人沒有受傷；又其提出阿娜站在樓梯口或附近走動
      及潘林碧雲坐在客廳之照片，在邏輯上亦無法證明阿娜及
      潘林碧雲於此等照片拍攝時間外沒有阻攔上訴人、勸架之
      行動。至上訴人辯稱被上訴人警詢中說被鎖喉，於偵訊中
      說被勒喉，在醫院說被架脖子，前後說詞不一云云，顯係
      用字遣詞之不同而已，所指意思大致相同。再查被上訴人
      於警詢筆錄及偵訊筆錄所載之陳述，互核一致，並無前後
      說詞不一之情形，附此敘明。故上訴人於本件民事訴訟中
      翻異其詞，所辯無非卸責之詞，自難採憑。
（四）依民法第184條第1項前段規定，因故意或過失，不法侵害
      他人之權利者，負損害賠償責任。又依同法第195條第1項
      前段規定，不法侵害他人之身體者，被害人雖非財產上之
      損害，亦得請求賠償相當之金額。既認上訴人之行為造成
      被上訴人身體受傷，不法侵害被上訴人之身體，被上訴人
      就其非財產上之損害，請求賠償相當之精神慰撫金，即非
      無據。非財產上損害之慰撫金數額，究竟若干為適當，應
      斟酌兩造身分、地位及經濟狀況，俾為審判之依據（最高
      法院86年度台上字第511號民事判決要旨參照）。經斟酌
      本件情節之輕重，及被上訴人於原審陳報其大學畢業，目
      前退休，之前擔任金融機構協理，月收入一萬多元等語；
      上訴人於原審陳報其為專科畢業，目前擔任工程師，月收
      入三萬元等語，並經原審調取兩造之稅務電子閘門財產、
      所得調件明細表等一切情狀，爰認本件慰撫金以5萬元為
      相當。原審判決命上訴人給付被上訴人5萬元並加計法定
      遲延利息，即無不合。
六、綜上所述，被上訴人依侵權行為之法律關係，請求上訴人給
    付5萬元本息部分，應予准許（其餘敗訴部分，未據被上訴
    人提起上訴，該部分業已確定）。原審就上開應准許部分為
    上訴人敗訴之判決，並無不合。上訴意旨指摘原判決不當，
    求予廢棄改判，為無理由，應予駁回。
七、據上論結，本件上訴為無理由，依民事訴訟法第436條之1第
    3項、第449條第1項、第78條，判決如主文。
中　　華　　民　　國　　111 　年　　5 　　月　　13　　日
                  民事第三庭    審判長法  官　陳宗賢
                                      法  官　劉承翰
                                      法  官　蔡嘉裕
正本證明與原本無異
不得上訴
中　　華　　民　　國　　111 　年　　5 　　月　　13　　日
                                      書記官　譚鈺陵